【裁判字號】    91,訴,1358
【裁判日期】    920225
【裁判案由】    偽造文書等
【裁判全文】
臺灣臺北地方法院刑事判決                        九十一年度訴字第一三五八號
    公  訴  人  臺灣臺北地方法院檢察署檢察官
    被      告  丙○○  男  二.
    被      告  甲○○  男  二.
右列被告等因偽造文書等案件，經檢察官提起公訴（九十一年度偵字第二一三○三號
），本院判決如左：
    主  文
丙○○共同連續行使偽造私文書，足以生損害於他人，處有期徒刑伍月，如易科罰金
以佰元折算壹日。
扣案偽造之信用卡簽帳單之持卡人存根聯捌張及商店存根聯上由持卡人存根聯持卡人
簽名欄中複寫之偽造之「乙○○」之署押計捌枚均沒收之。
甲○○共同連續行使偽造私文書，足以生損害於他人，累犯，處有期徒刑陸月，如易
科罰金以佰元折算壹日。
扣案偽造之信用卡簽帳單之持卡人存根聯捌張及商店存根聯上由持卡人存根聯持卡人
簽名欄中複寫之偽造之「乙○○」之署押計捌枚均沒收之。
    事  實
一、丙○○係營業小客車之駕駛，於民國九十一年九月八日下午八時許，在台北縣新
    店市○○路附近搭載之乘客乙○○下車後，在車上發現乙○○遺失之皮夾一個，
    內有乙○○所有之國民身分證一枚、台南中小企業銀行提款卡一枚及慶豐銀行信
    用卡一枚（卡號：000000000000000），其明知係乘客遺失在車
    內之物品，竟意圖為自己不法之所有，將上開遺失物侵占入己。
二、甲○○前因違反麻醉藥品管理條例案件，經本院判處有期徒刑五月，如易科罰金
    以三百元折算一日確定，甫於八十七年十一月二十九日執行完畢，猶不知悔改，
    於九十一年九月八日下午九時許，經丙○○告知拾獲上開遺失物後，竟向丙○○
    提議持前開拾獲之慶豐銀行信用卡消費，二人謀議既定，旋基於共同意圖為自己
    不法所有、不法利益及行使偽造私文書之概括犯意，未經持卡人乙○○之授權，
    連續於附表編號一至八所示之時間、地點，於消費或選定商品後，持上開慶豐銀
    行信用卡交付如附表各該商店之服務人員以刷卡之方式支付如附表編號一至八所
    示之消費款項，並由丙○○連續於附表所示之時間、地點，分別在信用卡簽帳單
    上之持卡人簽名欄內各偽簽「乙○○」署押一次，共計二枚（含持卡人存根聯及
    商店存根聯上由持卡人存根聯複寫部分之署押各一枚），以表示真正名義人確認
    交易標的、金額及向發卡銀行簽帳消費之意，並作為特約商店經由收單銀行向發
    卡銀行請款之用，而偽造信用卡之簽帳單如附表所示計八次，共計十六張（含商
    店存根聯及持卡人存根聯），復將偽造完成之簽帳單交付於附表所示各特約商店
    人員而行使之，致使該特約商店人員誤認係本人消費而陷於錯誤並提供住宿服務
    及交付所購買之物，且使發卡銀行因而於各該特約商店請款時代為墊付所消費之
    款項予各特約商店，足生損害於真正名義人乙○○之利益及依約與持卡人交易之
    各該特約商店確認持卡人身份之正確性。嗣慶豐銀行發現信用卡異常消費通知乙○○，乙○○始發現信用卡遺失，並報警調查，始於九十一年九月九日下午一時
    三十分左右，在台北縣新店市○○○路三十一號「大福商務旅店」，查獲甲○○
    ，並尋線查獲丙○○。
三、案經台北市政府警察局文山第二分局報請台灣台北地方法院檢察署檢察官偵查起
    訴。
    理  由
一、訊之被告甲○○、丙○○，對於右揭犯罪事實，甲○○坦承不諱，丙○○固坦承
    在其所駕駛之車上拾獲上開信用卡，並曾與甲○○前往消費四到五次，然辯稱：
    伊未取得所買之物品，並未在簽帳單上偽簽乙○○之署押云云。經查：乙○○所
    遺失慶豐銀行信用卡遭盜刷之事實，業據證人即被害人乙○○證述綦詳，又據被
    告甲○○於警訊、偵查及本院審理中供稱確與丙○○二人同往如附表所示之商家
    消費，因伊不會在簽帳單上簽名，要丙○○簽等語，此與被告丙○○於偵查中所
    自白與甲○○共同持前開信用卡刷卡八次，並由其在簽帳單上偽簽「乙○○」之
    署押等語相符，且被告丙○○於本院審理中亦自承刷卡僅與甲○○共往，更堪確
    認除被告二人外，並無第三者參與，是上開簽帳單之「乙○○」署押，應係被告
    二人基於行為之分擔所為，是被告丙○○嗣於本院審理中空言否認在簽帳單上簽
    名且未刷卡達八次之多，非僅毫無所據，更無法解免其刑責，此外復有高潮情趣
    精品簽帳單影本一紙、中國石油股份有限公司大豐店簽帳單影本一紙、惠康百貨
    股份有限公司簽帳單影本三紙、大福大飯店（安盛商務旅館）旅客登記簿、發票
    、簽帳單之影本各一紙、永如意銀樓簽帳單影本一紙及慶豐銀行爭議款消費明細
    一覽表影本一紙等物附卷可資佐證，足徵被告甲○○之自白與事實相符，而被告
    丙○○之犯罪事實亦堪認定。又被告持所購得之非本人姓名信用卡前往刷卡購物
    ，其所為難謂無不法所有之意圖。本件事證明確，被告犯行洵堪認定，應予依法
    論科。
二、按持卡人在信用卡簽帳單上之持卡人簽名欄署押後交還特約商店，依該信用卡交
    易習慣，係表示持卡人確認簽帳單上記載之交易標的及金額，並向發卡銀行請求
    撥付消費款項予特約商店之旨，是該簽帳單含有收據及請款單之性質，應屬私文
    書。核被告丙○○、甲○○所為，均係犯刑法第二百十六條、第二百十條之行使
    偽造私文書罪、第三百三十九條第一項之詐欺取財罪（持卡購物）、第三百三十
    九條第二項之詐欺得利罪（持卡住宿），被告二人就上開數罪間，有犯意之連絡
    、行為之分擔，應論以共同正犯。又被告丙○○另犯刑法第三百三十七條之侵占
    遺失物罪。另被告二人於簽帳單上偽造署押之行為，係偽造文書之階段行為，而
    被告偽造私文書後復持以行使，其偽造私文書之低度行為，為行使之高度行為所
    吸收，均不另論罪。又被告二人先後八次行使偽造文書及詐欺取財、詐欺得利之
    犯行，均時間緊接，方法相同，各觸犯構成要件相同之罪名，顯均係基於概括之
    犯意而為之，為連續犯，均應依刑法第五十六條之規定論以一罪，並均依法加重
    其刑。是被告丙○○所犯上開侵占遺失物罪、連續行使偽造私文書及連續詐欺取
    財罪、連續詐欺得利罪間與被告甲○○所犯上開連續行使偽造私文書罪、連續詐
    欺取財、連續詐欺得利罪間，各有方法結果之牽連關係，均為牽連犯，分別依刑
    法第五十五條之規定，從一重之連續行使偽造私文書罪處斷。又被告甲○○前因
    違反麻醉藥品管理條例案件，經本院判處有期徒刑五月，如易科罰金以三百元折
    算一日確定，甫於八十七年十一月二十九日執行完畢，此有台灣高等法院檢察署
    刑案紀錄簡覆表一份在卷可稽，被告前曾受有期徒刑之執行完畢，於五年以內再
    犯本件最重本刑為有期徒刑以上之罪，為累犯，應依刑法第四十七條之規定遞加
    重其刑。爰審酌被告二人以所拾獲之他人遺失之信用卡，冒用他人名義簽帳消費
    ，足生損害於真正名義人，並生損害於信用卡交易之安全性及被冒用人之利益，
    復酌量其品行、犯罪動機、目的、手段、生活狀況、智識程度、所生損害及所得
    利益等一切情狀，分別量處如主文所示之刑，並諭知易科罰金之折算標準。
三、又被告於前開偽造之信用卡簽帳單上持卡人簽名欄內所偽造之「乙○○」署押計
    十六枚（含持卡人存根聯及商店存根聯各一枚），均為被告所偽造，其中商店存
    根聯一紙雖非被告所有，然其內偽造之署押八枚，不問屬於犯人與否，均依刑法
    第二百十九條規定沒收；被告收執之持卡人存根聯八紙，為被告犯罪所得之物且
    屬其所有，既無證據足證業已滅失，亦依刑法第三十八條第一項第三款規定沒收
    。至持卡人存根聯內偽造「乙○○」署押八枚，因附著於持卡人存根聯，尚無重
    複諭知沒收之必要併此敘明。
據上論斷，應依刑事訴訟法第二百九十九條第一項前段，刑法第二十八條、第五十六
條、第二百十六條、第二百十條、第三百三十九條第一項、第二項、第三百三十七條
、第五十五條、第四十七條、第四十一條第一項前段、第二百十九條、第三十八條第
一項第三款，罰金罰鍰提高標準條例第一條前段、第二條，判決如主文。
本案經檢察官黃兆揚到庭執行職務。
中    華    民    國      九十二        年      二      月    二十五  日
                                      臺灣臺北地方法院刑事第六庭
                                            法  官  劉嶽承
右正本證明與原本無異。
如不服本判決，應於判決送達後十日內向本院提出上訴狀(應抄附繕本)。告訴人
或被害人如對於本判決不服者，應具備理由請求檢察官上訴，其上訴期間之計算
係以檢察官收受判決正本之日期為準。
                                            書記官  張耀鴻
中    華    民     國     九十二        年      二       月   二十五  日
附錄本案論罪科刑法條：
中華民國刑法第三百三十七條
 (侵占遺失物罪)
意圖為自己或第三人不法之所有，而侵占遺失物、漂流物或其他離本人所
持有之物者，處五百元以下罰金。
中華民國刑法第三百三十九條
 (普通詐欺罪)
意圖為自己或第三人不法之所有，以詐術使人將本人或第三人之物交付者
，處五年以下有期徒刑、拘役或科或併科一千元以下罰金。
以前項方法得財產上不法之利益或使第三人得之者，亦同。
前二項之未遂犯罰之。
中華民國刑法第二百一十條
 (偽造變造私文書罪)
偽造、變造私文書，足以生損害於公眾或他人者，處五年以下有期徒刑。
中華民國刑法第二百一十六條
 (行使偽造變造或登載不實之文書罪)
行使第二百十條至第二百十五條之文書者，依偽造、變造文書或登載不實
事項或使登載不實事項之規定處斷。
附表：
編號         時間（91.9.9）        地點                   金額（新臺幣）
一           一時五十二分   台北縣新店市○○路○段        2200
                            六十二號一樓「高潮情趣
                            精品店」
二           三時三十分     台北縣新店市○○路○段        588
                            二○五號「中國石油股份
                            公司大豐加油站」
三           三時三十九分   台北縣新店市○○路七十        5594
                            一號B1「惠康百貨」
四           四時十三分     台北市○○路○段二五二號      3494
                            「松青股份有限公司」
五           四時二十七分   台北縣永和市○○路000      0000
                            號B1「惠康百貨」
六           五時三十四分   台北縣土城市○○路○段0      0000
                            00巷二號一樓「惠康百貨」
七           六時十三分     台北縣新店市○○○路三十一    1780
                            號「大福大飯店」
八           八時五十六分   台北市○○路○段五十號        3960
                            「永如意銀樓」


司法院資訊處製作；財團法人民間司法改革基金會備份。
